【裁判字號】    89,台上,4893
【裁判日期】    890817
【裁判案由】    走私
【裁判全文】
最高法院刑事判決                              八十九年度台上字第四八九三號
    上  訴  人  甲○○
    選任辯護人  柯士斌律師
                黃憲男律師
右上訴人走私案件，不服臺灣高等法院中華民國八十九年五月十八日第二審更審判決
（八十九年度上更(二)字第一六四號，起訴案號：臺灣士林地方法院檢察署八十五年度
偵字第七六五九號），提起上訴，本院判決如左：
    主  文
上訴駁回。
    理  由
按刑事訴訟法第三百七十七條規定，上訴於第三審法院，非以判決違背法令為理由，
不得為之。是提起第三審上訴，應以原判決違背法令為理由，係屬法定要件。如果上
訴理由狀並非依據卷內訴訟資料，具體指摘原判決不適用何種法則或如何適用不當，
或所指摘原判決違法情事，顯與法律規定得為第三審上訴理由之違法情形，不相適合
時，均應認其上訴為違背法律上之程式，予以駁回。本件原判決認定陳獻章（業經原
審判決確定）以新台幣（下同）五萬元為代價，委由上訴人甲○○及謝永進（未經起
訴）代向大陸漁民購買大陸蝦皮一批私運至我國臺灣境內交貨。經上訴人與謝永進二
人同意，並基於共同犯意之聯絡，於民國八十五年八月十五日十二時許，由謝永進駕
駛馬祖籍馬富二號漁船搭載上訴人，在馬祖及基隆之間我國領海一帶，以每公斤一百
元之價格，向不詳姓名之大陸漁民購入自大陸地區私運入境之蝦皮六百箱（共九千公
斤，完稅價格二十七萬二千零九十三元）。旋即以該漁船將該批大陸蝦皮運送至我國
臺灣境內，並於同年月十六日上午五、六時許到達阿里荖漁港卸貨，由陳獻章僱用鄭
國良、吳國慶（二人均經檢察官處分不起訴）駕駛貨車前往欲載至臺北縣三重市某冷
凍庫存放，在臺北縣淡金公路三光電機公司前被警查獲，並扣得該走私之大陸蝦皮六
百箱等情。因而撤銷第一審關於上訴人部分之判決，改判論處上訴人共同運送私運管
制物品進口，逾公告數額罪刑。已敘明上開事實，業據上訴人及原審發回前共同被告
陳獻章於警訊時供承不諱，核與查獲本案之警員吳焜麟於原審結證情節相符。又扣案
之物品送請財政部關稅總局鑑定結果，係屬大陸物品，完稅價格計二十七萬二千零九
十三元，有財政部基隆關稅局基普緝驗字第○八七八七號函、財政部關稅總局八十
六年二月二十日臺總局鑑字第八六一○一二五九號函及大陸物品鑑定委員會第三五五
次會議審議表各一紙在卷可稽。查本件扣獲之蝦皮，係經曬乾加工而成，復以紙箱包
裝，有照片附卷可稽，顯係早經加工置於船上以備交貨，堪認係上訴人事先與大陸漁
民洽妥，由大陸漁民私運至我國領海後，再由上訴人以漁船前去接貨甚明。又依上開
漁船船長謝永進於原審證稱：購買蝦皮之地點係在離開馬祖約一個小時航程，仍在馬
祖十二海浬內等語，堪認上訴人購入蝦皮之地點應係在馬祖十二海浬內海域附近。又
我國金門、馬祖地區海域與大陸地區交界處之海域雖為兩岸所管轄，然目前並無明確
區分其管轄範圍之法律依據，尚難明確判斷上訴人購入蝦皮之海域究係屬於大陸地區
或台灣地區，惟依罪疑唯輕之原則，應認係大陸漁民走私至我國馬祖外領海，再由上
訴人私運至台灣境內無訛，為其所憑之證據及認定之理由。並以上訴人否認犯罪，辯
稱：上開大陸蝦米係陳獻章委託船長謝永進代購，由謝永進向不知名漁民購買，渠不
知情，亦未參與云云，如何不足採信，均於理由內一一詳予指駁及說明。從形式上觀
察，原判決並無調查未盡、理由不備或適用法則不當等違背法令情形。上訴意旨雖略
以：(1)、原判決認定上訴人係在我國馬祖外海領域內購入大陸蝦皮，並運送至我國台
灣阿里荖漁港，並非自淪陷區私運入我國，竟於理由內引用行政院公告之「懲治走私
條例公告管制物品項目及其數額」丁項之規定論罪，自屬違法。(2)、本件查扣之蝦皮
共六百箱（計重九千公斤），原判決以其中五百九十九箱（計重八千九百八十五公斤
）業經基隆關稅局處分沒入為由，而不予宣告沒收；對於另外一箱現在何處，未予調
查，亦未宣告沒收，亦有違法。(3)、原判決對於共犯陳獻章及證人陳得祥、謝永進、
陳雄飛所為有利於上訴人之證詞未加採信，亦未說明其理由，亦屬違法等語。惟查原
判決認定上訴人係在我國馬祖外海領域內購入大陸蝦皮，並運送至我國台灣阿里荖漁
港，而論以懲治走私條例第三條第一項之運送私運管制物品進口罪刑，經核於法並無
違誤。雖其理由第二段內載有「依懲治走私條例公告管制物品項目及其數額丁項」等
文字，然揆其真意，應係指上揭蝦皮為大陸漁民自大陸淪陷區私運至我國自由地區內
，而屬於上開「丁項」之走私物品而言，核與其事實之認定並無不符，難謂有何違法
。又本件查扣之蝦皮係屬刑法第三十八條第一項第三款所規定得沒收之物，是否宣告
沒收，得由法院依職權自由審酌，縱未宣告沒收，亦不能遽指為違法。本件基隆關點
收警方移交緝獲走私物品扣押收據載明查扣之蝦皮為五百九十九箱（八千九百八十五
公斤），而基隆關亦函覆第一審法院謂警方並未將另外之一箱移交該關查扣（見偵查
卷第十九頁，一審卷第八十八頁）。則原判決以查扣之蝦皮五百九十九箱業經財政部
基隆關稅局處分沒入，而另一箱目前下落不明，而未予宣告沒收，縱未盡妥當，然此
為其審酌職權之自由行使，既未違法，自難以此作為適法之第三審上訴理由。再原判
決對於共犯陳獻章及證人陳得祥、謝永進、陳雄飛所為之供證，已於判決內敘明其取
捨之理由綦詳（見原判決第三頁至第五頁），上訴意旨指原判決理由對該等供證未加
以論斷說明，顯與卷內資料內容不符。綜上，本件上訴意旨並非依據卷內資料具體指
摘原判決不適用何種法則或如何適用不當，徒憑己見，就原判決已明白論斷，詳細說
明之事項，以及採證認事、宣告沒收職權之適法行使，漫指為違法，自與法律規定得
為第三審上訴理由之違法情形不相適合，其上訴為違背法律上程式，應予駁回。
據上論結，應依刑事訴訟法第三百九十五條前段，判決如主文。
中      華      民      國    八十九    年      八      月     十七     日
                              最高法院刑事第八庭
                                  審判長法官  吳  雄  銘
                                        法官  池  啟  明
                                        法官  石  木  欽
                                        法官  郭  毓  洲
                                        法官  吳  三  龍
      右正本證明與原本無異
                                              書  記  官
中      華      民      國    八十九    年      八      月    二十一    日


司法院資訊處製作；財團法人民間司法改革基金會備份。
